【裁判字號】    95,交聲,743
【裁判日期】    950831
【裁判案由】    聲明異議
【裁判全文】
臺灣彰化地方法院交通事件裁定         95年度交聲字第743號
原處分機關    交通部公路總局台中區監理所彰化監理站
異  議  人    甲○○
即受處分人
上列異議人即受處分人因違反道路交通管理處罰條例案件，對於
交通部公路總局台中區監理所彰化監理站於民國95年7 月14日所
為之處分（原處分案號：彰監四字第裁64-I00000000號），聲明
異議，本院裁定如下：
    主  文
異議駁回。
    理  由
一、原處分機關略以：本案係彰化縣警察局溪湖分局舉發受處分
    人即異議人甲○○（下簡稱異議人）於民國95年6 月15日下
    午4 時40分許，駕駛張淑眉所有之QG—9488號自用小客車，
    行經彰化縣溪湖鎮○○路與東環路口之有燈光號誌管制之交
    岔路口時，由彰水路闖紅燈右轉東環路行駛，經彰化縣警察
    局溪湖分局依違反道路交通管理處罰條例第53條第2 項、第
    63條第1 項之規定以彰警交字第I00000000 號違反道路交通
    管理事件逕行舉發，本所遂於95年7 月14日以彰監四字第裁
    64-I00000000 號裁決書，裁處異議人罰鍰新台幣（下同）
    900 元，並記違規點數3點。
二、異議意旨略以：伊行經該路段時，因紅綠燈號誌故障，伊又
    行駛在雙線道之外側車道，內側車道適有一大型貨車遮住視
    線，所以伊也看不到對向車道紅綠燈號誌，爰聲明異議撤銷
    上開裁決等語。
三、按行為後法律或自治條例有變更者，適用行政機關最初裁處
    時之法律或自治條例。但裁處前之法律或自治條例有利於受
    處罰者，適用最有利於受處罰者之規定。次按汽車駕駛人，
    行經有燈光號誌管制之交岔路口闖紅燈者，處新臺幣1800元
    以上5400元以下罰鍰。前項紅燈右轉行為者，處新臺幣600
    元以上1800元以下罰鍰；汽車駕駛人駕駛汽車違反道路交通
    管理處罰條例第60條第1項 之規定者，除應依各該條所規定
    之罰鍰處罰外，並予記違規點數1 點，行政罰法第5 條、道
    路交通管理處罰條例第53條、第63條第1 項第1 款分別定有
    明文。
四、訊據異議人矢口否認有何闖紅燈右轉之行為，辯稱：伊行經
    該路段時因路口號誌燈故障，左前方又有一輛大貨車擋住視
    線，伊開到路口後發現號誌燈故障，左右查看發現無來車後
    始右轉云云。惟查：
    （一）本件異議人甲○○駕駛之車號QG─9488號自小客車於
          95年6 月15日下午4 時40分許，行經彰化縣溪湖鎮○
          ○路與東環路口處，為彰化縣警察局溪湖分局舉發因
          「駕車行經有燈光號誌管制之交岔路口紅燈右轉」違
          規，並掣開彰警交字第I00000000 號舉發違反道路交
          通管理事件通知單1 紙等情，業據彰化縣警察局溪湖
          分局95年7 月3 日溪警分五字第0950026633號函說明
          ：「查該車行駛彰水路由南向北行駛，該行向號誌燈
          面確為故障，但對向之號誌燈面係為正常運作，且警
          方於交通稽查時，該北上路口二車道數，業已因紅燈
          停有車輛，該車恣意駛出到路邊線，旋即紅燈右轉東
          環路，予以攔停稽查舉發」等語，有該函及前揭舉發
          違反道路交通管理事件通知單各1 紙在卷可稽，且為
          異議人所不爭執，堪認屬實。
    （二）又證人即本件交通違規事件舉發員警楊宏升於本院訊
          問時證稱：「當天伊開巡邏車在異議人對向車道由北
          往南行駛，當時我方的號誌燈為紅燈，對向車道也應
          該是紅燈，且該路段為雙線道，當時異議人行駛方向
          （即南往北方向）之內側車道已停滿車子，伊見異議
          人駛出右側道路邊線，往路口移動，當時正值交通顛
          峰時間，車流量甚大，異議人似乎在路口有遲疑一下
          才右轉，伊在對向車道停等紅燈時發現異議人闖紅燈
          違規右轉彎，待號誌轉為綠燈後，伊才追至下一個路
          口將異議人攔停；（問：當天該路段異議人行駛車道
          號誌燈是否確有故障？）當日該路段有遠、近端二個
          號誌，僅近端號誌紅燈故障，其餘燈號均正常，遠端
          號誌則是正常運作」等語（見本院95年8 月22日訊問
          筆錄第2 頁）），是足認當時上開路段由南往北方向
          （即異議人行向）雖近端號誌燈面之紅燈故障，然其
          餘號誌及遠端號誌燈面皆運作正常，況異議人亦自承
          當天另有一大型貨車停等在內側車道等情（見本院上
          揭訊問筆錄第4 頁），其當可辨識其行向之交通號誌
          為紅燈，方符合常理。異議人雖又辯稱其駛往該交岔
          路口時，仍因一停靠在內側車道之大型貨車遮蔽視線
          ，致無法辨識遠端交通號誌云云，然查，經核異議人
          庭呈之現場照片，該路段確有遠、近端二處交通號誌
          ，果異議人所述屬實，依該處遠端號誌燈所設置之位
          置，亦不至有行至交岔路口仍無法見及號誌燈面之可
          能，顯見其所辯為事後卸責之詞，要無足採。
    （三）綜上所述，原處分機關以異議人於上開時、地，駕車
          行經有燈光號誌管制之交岔路口紅燈右轉之違規事實
          ，而依道路交通管理處罰條例第53條第2 項、第63條
          第1 項第1 款之規定，對受處分人裁處罰鍰900 元，
          ，並記違規點數3 點，核無違誤，本件聲明異議為無
          理由，自應予以駁回。
據上論斷，應依道路交通管理處罰條例第87條第2 項，道路交通
案件處理辦法第19條，裁定如主文。
中    華    民    國    95    年    8     月    31    日
                  交通法庭法  官  胡宜如
以上正本證明與原本無異
如不服本裁定，應於裁定送達後5日內向本院提出抗告狀。
中    華    民    國    95    年    8     月    31    日
                          書記官  蕭秀吉


司法院資訊處製作；財團法人民間司法改革基金會備份。
